【裁判字號】    89,交訴,56
【裁判日期】    891026
【裁判案由】    過失致死
【裁判全文】
臺灣宜蘭地方法院刑事判決                          八十九年度交訴字第五六號
    公  訴  人  臺灣宜蘭地方法院檢察署檢察官
    被      告  甲○○
右列被告因業務過失致死案件，經檢察官提起公訴（八十九年度偵字第一六五四號）
，本院判決如左：
    主  文
甲○○從事業務之人，因業務上過失致人於死，處有期徒刑陸月，緩刑貳年。
    事  實
一、甲○○係設台北市○○街○段一０五號六樓之二之「益慧實業（起訴書誤載為慧
    益企業）有限公司」之大貨車司機，為從事駕駛業務之人。於民國八十九年五月
    二十七日，飲酒後（吐氣所含酒精成分超過每公升０‧二五毫克；服用酒類致不
    能安全駕駛罪未據起訴），駕駛車號ＢＯ—二七八號大貨車，沿宜蘭縣蘇澳鎮○
    道台九線由羅東往蘇澳方向行駛，於同日凌晨四時十分許行經前揭路段一百零一
    公里又九百五十公尺處之三岔路口即宜蘭縣蘇澳鎮○○路直行蘇港路之有管制號
    誌之交岔路口時，本應注意汽車駕駛人於飲酒後其吐氣所含酒精成份超過每公升
    ０‧二五毫克以上者不得駕車，且在無標誌號誌之市區道路行車，時速不得超過
    四十公里，又在劃有指示左轉之指示線，車輛須循序前進，並於進入交岔路口後
    ，遵照所指方向行駛。而依當時情形，天氣晴朗，有晨光及照明，該路面乾燥無
    缺陷，行使之道路無障礙及視距良好等情觀之，並無不能注意之情事，竟疏未注
    意，而貿然於酒後以時速四十至五十公里之速度，駕駛前開車輛行駛該路段，並
    於行經有指示車輛行駛方向之交岔路口方向專用車道，於進入前揭交岔路口後，
    未遵循所指示之方向行駛，適有同方向行經上揭路段，由侯清埤於酒醉後（血液
    中酒精濃度二三六ＭＧ／ＤＬ；換算呼氣酒精濃度為１‧１８ＭＧ／Ｌ）騎乘車
    號ＧＷＢ—四四七號機車，亦在劃有直行之指示線車道之上開路口未遵循所指方
    向行駛，而行駛於前開聖湖路之外側車道，於前揭三岔路口欲左轉騎往同縣蘇澳
    鎮○○路時，與甲○○所駕駛之前述大貨車發生擦撞，造成侯清埤受有頭部外傷
    併顱內出血，經送醫後，延至同日凌晨五時四十七分許不治死亡。甲○○於車禍
    發生後，犯罪未被發覺前，向前往現場處理之員警承認肇事，自首而願意接受裁
    判。
二、案經臺灣宜蘭地方法院檢察署檢察官自動檢舉暨侯清埤之弟丙○○告訴臺灣宜蘭
    地方法院檢察署檢察官偵查起訴。
    理  由
一、訊據被告固坦承有於前揭時間駕駛前述大貨車，以時速約四十至五十公里之速度
    行經上揭路段，並於前開交岔路口未遵循左轉指示線而直行，並與侯清埤發生擦
    撞，致侯清埤因頭部外傷併顱內出血經送醫不治死亡之事實，核與告訴人指訴被
    害人因車禍死亡等情相符，並有大貨車駕駛助手即證人乙○證述車禍發生等情屬
    實，復有車號查詢汽車車籍資料表、道路交通事故調查報告表及車禍現場照片數
    幀可憑。被害人侯清埤確因本件車禍致頭部外傷併顱內出血不治死亡，亦有臺灣
    宜蘭地方法院檢察署檢察官督同法醫師相驗屬實，並有驗斷書、相驗屍體證明書
    及勘驗筆錄附卷足稽。然被告則矢口否認有何過失致死犯行，辯稱：依現場撞擊
    位置，顯示係被害人不遵守交通規則，未看清內側車道有無車輛而急速左轉造成
    ，且被害人之血液酒精濃度高達二三六ＭＧ／ＤＬ，是本件肇事責任應完全歸責
    於被害人侯清埤。又被告駕車前並未飲酒，僅喝提神飲料且經酒測吐氣酒精含量
    僅０‧二五ＭＧ／Ｌ，尚在法定標準內。另車禍現場並非在市中心，車禍發生之
    時段亦少車輛行人行走，不因車速逾每小時四十公里，而對本件車禍有任何影響
    云云。
二、按飲酒後其吐氣所含酒精成分超過每公升０‧二五毫克不得駕車。又在未設有限
    速標誌之市區道路行車，行車速度不得超過每小時四十公里，且在無標誌號誌之
    市區道路行車，時速不得超過四十公里，又在劃有指示左轉之指示線，車輛須循
    序前進，並於進入交岔路口後，遵照所指方向行駛。道路交通安全規則第一百十
    四條第二款、第九十三條第一項第一款及道路交通標誌標線號誌設置規則第一八
    八條定有明文。被告於肇事後約二小時（酒測時間為五時五十九分，距同日四時
    十分許之車禍發生時間，已近二小時）經警測試呼氣酒精濃度為０‧二五毫克，
    有卷附酒精測試單一紙附卷足憑，並參照體內酒精代謝率之標準（
    0.25+0.0628*2=0.37 ，參見酒精含量倒推計算過程一文)，是被告肇事當時之酒
    精濃度應顯然已超過每公升０‧二五毫克之法定標準（已０‧三七ＭＧ／Ｌ），
  ，是被告既經酒精測試機就被告呼氣酒精濃度予以測試，而呈現上揭數據，則被
    告於駕車時已受體內酒精影響應可認定，是被告辯稱伊未飲酒或僅飲用「維士比
    」提神云云，實不足採信。又上揭車禍發生路段並未設有限標誌或號誌，屬市區
    道路，速限當為每小時四十公里，除參照現場照片外，亦據現場處理警員黃翎瑞
    到庭結證屬實。且速限規定，除有特別規定外，並未因時段、人車流量之不同而
    有不同之規定，而被告自承其行經前揭路段時係以時速四十至五十公里之速度行
    駛，是被告自有超速行駛之行為，至為明顯。復且前揭路段於近交岔路口處之車
    道已劃有行車方向指示線（內側車道係左轉專用道；外側車道係直行專用道），
    有現場照片足證，且參照道路交通事故調查表所示，上揭車禍之撞擊點係在前開
    聖湖路段之內車道前方之交岔路口上，而被告亦自承係行駛聖湖路之內側車道要
    直行無訛，顯見被告有行駛左轉專用道卻直行之違規情形。再者，前開大貨車之
    車損情形為：右側車門有三道刮痕、右前輪車胎表面及車身下方護欄留有擦痕，
    此有照片數幀及勘驗筆錄可稽，參以被告肇事後車輛係停放於前揭交岔路口對向
    車道上，顯見被告駕駛前述大貨車，行駛於上開左轉專用道卻直行，適於交岔路
    口遇被害人騎乘機車欲左轉，因車速偏快而將方向盤往左打欲閃過被害人所騎乘
    之機車惟卻未閃過，致與被害人機車發生擦撞，至為明顯。參以證人及前開大貨
    車駕駛助手乙○亦證稱曾告知被告於其右側車道有一機車很危險地在行駛。是被
    告當時已能預見此一風險狀況，且依當時情形並無不能注意之情，卻未減速並依
    車道指示線之方向行駛，以減低或避免風險之發生，而疏未注意，致發生車禍，
    造成被害人侯清埤因頭部外傷致顱內出血致死，其行為顯有過失，其過失行為與
    被害人侯清埤死亡結果間有相當因果關係。被告上開辯稱未因車速因素而影響本
    件車禍云云並無足採。況本件車禍經送臺灣省基宜區車輛行車事故鑑定委員會鑑
    定結果亦對被告過失情節為相同認定，有上開委員會八十九年九月二十七日基宜
    字第八九０四七一號函附鑑定意見書一份可憑。又雖被害人侯清埤亦係酒醉後（
    血液中酒精濃度二三六ＭＧ／ＤＬ；換算呼氣酒精濃度為１‧１８ＭＧ／Ｌ，有
    財團法人羅許基金會羅東博愛醫院八十九年六月二十三日（八九）醫博字第一０
    一九號函附卷足參），騎乘車號ＧＷＢ—四四七號機車，在劃有直行之指示線車
    道之上開路口未遵循所指示方向行駛，有前開鑑定意見可參，是被害人對於本件
    車禍及死亡結果之發生亦與有過失，然此僅能作為民事上減輕或免除賠償之依據
    ，而不得據之以為阻卻前揭過失行為之刑事責任。
二、被告甲○○係益慧實業有限公司所雇用之大貨車司機，係從事業務之人。核其所
    為，係犯刑法第二百七十六條第二項之業務過失致人於死罪。又被告於肇事後，
    犯罪未被發覺前，向現場處理警員自承肇事而自首願意接受裁判，已經現場處理
    警員黃翎瑞證述甚詳，自應依刑法第六十二條前段減輕其刑。又被告酒醉後駕駛
    前開車輛肇事（服用酒類致不能安全駕駛罪未據起訴），因而致人死亡，依法應
    負刑事責任，應依道路交通管理處罰條例第八十六條第一項加重其刑至二分之一
    ，並與前述減輕事由先加後減之。爰審酌被告過失情節及程度、因本件車禍所造
    成之傷亡、被害人因酒醉及違規騎車對本件車禍應負責之程度、未與被害人家屬
    達成和解及犯罪後態度良好等一切情狀，量處如主文所示之刑。又被告未曾受有
    期徒刑以上刑之宣告，有臺灣高等法院檢察署刑案紀錄簡覆表在卷可證，經此教
    訓當知警惕，應無再犯之虞，本院認前所宣告之刑以暫不執行為適當，爰併宣告
    緩刑二年，以啟自新。
據上論斷，應依刑事訴訟法第二百九十九條第一項前段、道路交通管理處罰條例第八
十六條第一項、刑法第二百七十六條第二項、第六十二條前段、第七十四條第一款，
判決如主文。
本案經檢察官林吉泉到庭執行職務
中    華    民    國      八十九      年    十        月     二十六    日
                                  臺灣宜蘭地方法院交通法庭
                                          法  官
右正本證明與原本無異。
如不服本判決，應於判決送達後十日內，向本院提出上訴狀。
所犯法條：
中華民國刑法第二百七十六條第二項：
從事業務之人，因業務上之過失犯前項之罪者，處五年以下有期徒刑或拘
役，得併科三千元以下罰金。


司法院資訊處製作；財團法人民間司法改革基金會備份。
